【裁判字號】    98,訴,326
【裁判日期】    980310
【裁判案由】    毒品危害防制條例
【裁判全文】
臺灣臺中地方法院刑事判決               98年度訴字第326號
公  訴  人  臺灣臺中地方法院檢察署檢察官
被      告  甲○○
上列被告因違反毒品危害防制條例案件，經檢察官提起公訴（98
年度毒偵字第119號），本院判決如下：
    主    文
甲○○施用第一級毒品，累犯，處有期徒刑捌月，扣案海洛因殘
渣袋壹只沒收銷燬之，注射針筒壹支沒收；又施用第二級毒品，
累犯，處有期徒刑陸月。應執行有期徒刑壹年，扣案海洛因殘渣
袋壹只沒收銷燬之，注射針筒壹支沒收。
        犯罪事實
一、甲○○前因施用毒品案件，經強制戒治後，於民國九十四年
    一月二十七日執行完畢釋放，並由臺灣臺中地方法院檢察署
    檢察官於同年二月二十五日以九十四年度戒毒偵字第四七號
    為不起訴處分確定。又因施用第一級毒品案件，經本院於九
    十六年二月八日處有期徒刑六月確定，於九十六年三月二十
    七日易科罰金執行完畢。詎仍不知悔改，於前開強制戒治執
    行完畢釋放後五年內，復基於施用第一級毒品之犯意，於九
    十七年十二月五日上午六時許，在其停放在臺中市○區○○
    路巷道內之車牌號碼Ｒ九－六七五０號自用小客車內，以針
    筒注射之方式，施用第一級毒品海洛因一次；另基於施用第
    二級毒品之犯意，於九十七年十二月五日上午二時許即採尿
    前回溯九十六小時內之某時，在不詳處所，以不詳方式，施
    用第二級毒品甲基安非他命一次。嗣於九十七年十二月五日
    上午十時三十分許，甲○○駕駛上開自用小客車，行經臺中
    市○區○○路三段七三號前，不慎撞及徒步行走在路旁之張
    游玉春（甲○○所涉公共危險案件另由檢察官偵查中），經
    警據報前往處理，並當場查獲甲○○所有之海洛因殘渣袋一
    只及已使用過之注射針筒一支。經警採尿送驗結果，呈嗎啡
    及甲基安非他命陽性反應。
二、案經臺中市警察局第三分局報告臺灣臺中地方法院檢察署檢
    察官偵查起訴。
    理    由
一、按被告以外之人於審判外之陳述，雖不符前四條之規定，而
    經當事人於審判程序同意作為證據，法院審酌該言詞陳述或
    書面陳述作成時之情況，認為適當者，亦得為證據；當事人
    、代理人或辯護人於法院調查證據時，知有第一百五十九條
    第一項不得為證據之情形，而未於言詞辯論終結前聲明異議
    者，視為有前項之同意，刑事訴訟法第一百五十九條之五定
    有明文。本案下列引為證據之證人陳述及書證，被告及檢察
    官於本院審理中均不爭執其證據能力，且以之作為證據並無
    不當，依上揭法條之規定，自均有證據能力。
二、訊據被告陳廷威固坦承有施用第一級毒品海洛因之事實，惟
    矢口否認有何施用第二級毒品甲基安非他命之犯行，辯稱：
    其曾經去朋友那邊，是否因此朋友在用的時候其在旁邊吸到
    ；其於查獲前四天內有一次去找朋友，朋友再帶其到另外一
    個朋友的住處，在場連同其在內有七、八人，約有二、三個
    不認識的人用玻璃管施用甲基安非他命，其在該處約有二、
    三個小時，有吸甲基安非他命的坐一堆，沒有吸食的人坐一
    起，兩群人沒有隔多遠，就是一個沙發距離云云。經查：
  (一)被告就上開施用第一級毒品海洛因之犯行坦承不諱，其經警
    採尿送驗結果，呈海洛因代謝物嗎啡陽性反應，有第三分局
    合作派出所委託鑑驗尿液代號與真實姓名對照表、中山醫學
    大學附設醫院檢驗科藥物檢測中心出具之尿液檢驗報告一份
    在卷可參，並有其施用海洛因後所餘之殘渣袋一只及其所有
    供施用海洛因之注射針筒一支扣案可證，就此部分被告自白
    與事實相符，應堪採信，其施用第一級毒品海洛因犯行應堪
    認定。
  (二)又被告雖否認施用第二級毒品海洛因之犯行，辯稱可能因施
    用毒品者與其共處一室，其在一旁吸入煙氣云云，惟被告為
    警查獲之時經警採集其尿液送檢驗，並以GC／MS（即氣相層
    析質譜儀分析法）確認，確呈有甲基安非他命陽性反應，其
    甲基安非他命濃度數值為二千八百七十三ng /ml，高於閾值
    濃度五００ng/ml，此有上開中山醫學大學附設醫院檢驗科
    藥物檢測中心尿液檢驗報告書一份附卷可稽，且按正常人如
    未吸用嗎啡、甲基安非他命，其尿水應無嗎啡、甲基安非他
    命陽性反應。再者，倘有吸用甲基安非他命者，約百分之七
    十於二十四小時內自尿中排出，約百分之九十於九十六小時
    內自尿中排出，因憑尿液中呈甲基安非他命陽性反應，推算
    吸食時間距採尿時間最長不逾四日（即九十六小時；參見行
    政院衛生署藥物食品檢驗局八十一年二月八日（八一）藥檢
    壹字第００一一五六號函）。查被告該次查獲採尿呈甲基安
    非他命陽性反應，應可認被告於該次查獲後採尿送驗前九十
    六小時即四日內確有施用第二級毒品甲基安非他命之事實，
    至為明確。被告另辯以可能因他人在施用至其不慎吸入煙氣
    所致云云，惟若非長時間與吸毒者直接相向且大量存心吸入
    吸毒者所呼出之煙氣，以二手煙中可能存在之低劑量煙毒或
    安非他命，應不致在尿液中檢驗出煙毒或安非他命反應（參
    見法務部調查局（八二）技發一字第四一五三號函），被告
    採尿送驗結果確呈嗎啡、甲基安非他命陽性反應，已如前述
    ，是以除被告長時間與吸毒者直接相向且大量存心吸入吸毒
    者所呼出之煙氣，當不致檢驗有此檢驗結果，被告辯以現場
    是一個客廳，有施用甲基安非他命的坐一堆，沒有吸食的人
    坐一起，兩群人沒有隔多遠，就是一個沙發距離，在場有二
    、三個人不認識的人以玻璃管施用甲基安非他命，在該處約
    有二、三個小時，渠等吸食的時候，其沒有刻意上前去吸，
    因為其不喜歡安非他命云云，其自承他人施用毒品時並未刻
    意向前吸取煙氣，且與施用者同一處所約二、三小時，相隔
    一個沙發之距離等情，揆其所述，非無與施用者「直接相向
    」且「大量存心吸入」煙氣之情形，當無可能不慎吸入他人
    之「二手煙」造成驗尿呈甲基安非他命陽性反應。且被告甲
    基安非他命濃度數值高達二千八百七十三ng /ml，遠逾於閾
    值濃度五００ng/ml，已如前述，其尿液所檢驗出之甲基安
    非他命劑量非低，更應非係吸到他人二手煙氣所致，是被告
    辯以他人施用毒品致其不慎吸到煙氣云云，不足採信。
  (三)被告前因施用毒品案件，經施以強制戒治後，於民國九十四
    年一月二十七日執行完畢釋放，並由臺灣臺中地方法院檢察
    署檢察官於同年二月二十五日以九十四年度戒毒偵字第四七
    號為不起訴處分確定，又因施用第一級毒品案件，經本院於
    九十六年二月八日處有期徒刑六月確定，於九十六年三月二
    十七日易科罰金執行完畢，此有刑案資料查註紀錄表、臺灣
    高等法院被告前案紀錄表各一份附卷可稽，被告於強制戒治
    執行完畢釋放後，五年內再犯本件施用第一、二級毒品之罪
    ，至為明確。綜上所述，本案事證明確，被告犯行洵堪認定
    ，應予依法論科。
二、查海洛因、甲基安非他命分別係毒品危害防制條例第二條第
    二項第一款、第二款所規定之第一級、第二級毒品。核被告
    所為係犯同條例第十條第一項之施用第一級毒品罪及同條第
    二項之施用第二級毒品罪。其因施用而持有海洛因及甲基安
    非他命之行為，意在供己施用，故持有之低度行為，應為施
    用之高度行為所吸收，均不另論罪。被告係分別施用海洛因
    及甲基安非他命各一次，罪名互殊，犯意各別，應分論併罰
    。又被告因施用第一級毒品案件，經本院於九十六年二月八
    日處有期徒刑六月確定，於九十六年三月二十七日易科罰金
    執行完畢，此有刑案資料查註紀錄表、臺灣高等法院被告前
    案紀錄表各一份附卷可稽，被告於前案有期徒刑執行完畢後
    五年內，故意再犯本件有期徒刑以上之二罪，均為累犯，應
    各依法加重其刑。審酌被告前因施用毒品犯行，先後經強制
    戒治並經論罪科刑後，猶不知警惕，故態復萌，再度施用毒
    品，無視於毒品對於自身健康之戕害及國家對於杜絕毒品犯
    罪之禁令，及其坦承施用第一級毒品海洛因，惟矢口否認施
    用第二級毒品甲基安非他命之犯行，辯稱係二手煙所致之犯
    後態度等一切情狀，各量處如主文所示之刑，並定其應執行
    刑。扣案第一級毒品海洛因殘渣空袋一只，因無從與毒品海
    洛因析離，應全部視同毒品，依毒品危害防制條例第十八條
    第一項前段沒收銷燬之。又注射針筒一支，為被告所有且供
    施用海洛因之用，業據被告供明在卷，應依刑法第三十八條
    第一項第二款沒收之。
據上論斷，應依刑事訴訟法第二百九十九條第一項前段，毒品危
害防制條例第十條第一項、第二項、第十八條第一項前段，刑法
第十一條、第四十七條第一項、第五十一條第五款、第三十八條
第一項第二款，判決如主文。
本案經檢察官陳僑舫到庭執行職務。
中    華    民    國    98    年    3    月    10    日
                  刑事第八庭  審判長法  官  黃家慧
                                    法  官  黃賢婷
                                    法  官  陳  葳
以上正本證明與原本無異。
如不服本判決應於收受判決後10日內向本院提出上訴書狀，並應
敘述具體理由；其未敘述上訴理由者，應於上訴期間屆滿後20日
內向本院補提理由書（均須按他造當事人之人數附繕本）「切勿
逕送上級法院」。
                                    書記官  張雅如
中    華    民    國    98    年    3    月    10    日
附錄法條：
毒品危害防制條例第十條第一項、第二項
施用第一級毒品者，處六月以上五年以下有期徒刑。
施用第二級毒品者，處三年以下有期徒刑。


司法院資訊處製作；財團法人民間司法改革基金會備份。
